【裁判字號】    97,訴,1304
【裁判日期】    980319
【裁判案由】    偽造有價證券
【裁判全文】
臺灣屏東地方法院刑事判決              97年度訴字第1304號
公  訴  人  臺灣屏東地方法院檢察署檢察官
被      告  丙○○
指定辯護人  本院公設辯護人丁○○
上列被告因偽造有價證券案件，經檢察官提起公訴（97年度偵字
第5864號），本院判決如下：
    主  文
丙○○意圖供行使之用，而偽造有價證券，處有期徒刑壹年捌月
，緩刑肆年。如附表所示本票上偽造「乙○○」為發票人部分沒
收。
    事  實
一、緣丙○○（原名黃賢男）前經其子乙○○同意，以乙○○所
    經營之皆好工程行名義，簽發面額共計新臺幣（下同）52萬
    2,900 元之支票2 紙交付於甲○○，嗣因甲○○於民國95年
    10月12日屆期向銀行提示上開支票未獲兌現，丙○○（原名
    黃賢男）為取消其跳票之紀錄，遂向甲○○商討上開支票與
    退票理由單。甲○○則向丙○○（原名黃賢男）表示，若欲
    取回前開支票與退票理由單，須另以其與乙○○共同簽發之
    本票始可換回。丙○○（原名黃賢男）竟未經乙○○之同意
    或授權，即基於意圖供行使之用，而偽造有價證券之犯意，
    於95年10月18日前某日，在不詳地點，簽發如附表所示之票
    面金額52萬3,000 元、到期日95年11月5 日、票號392532號
    之本票1 紙（下稱本件本票），且於該本票之發票人欄，除
    簽署其本人姓名「黃賢男」及捺按指印外，並冒用「乙○○
    」之名義，在該本票發票人欄上偽簽「乙○○」之署名1 枚
    、偽造「乙○○」署押1 枚，用以表示乙○○為共同發票人
    ，而偽造本件本票，偽造完成後即於95年10月18日，在屏東
    縣屏東市○○路213 之4 號之張益昌所營代書事務所內，將
    之交付予甲○○並換回上開支票2 紙以行使本件本票。嗣因
    甲○○屆期提示本件本票不獲兌付，而向臺灣屏東地方法院
    檢察署檢察官提起告訴，始悉上情。
二、案經甲○○訴由臺灣屏東地方法院檢察署檢察官偵查起訴。
    理  由
壹、程序部分
一、按被告以外之人於審判外之言詞或書面陳述，除法律有規定
    者外，不得作為證據；又被告以外之人於審判外之陳述，雖
    不符前4 條之規定，而經當事人於審判程序同意作為證據，
    法院審酌該言詞陳述或書面陳述作成時之情況，認為適當者
    ，亦得為證據。當事人、代理人或辯護人於法院調查證據時
    ，知有第159 條第1 項不得為證據之情形，而未於言詞辯論
    終結前聲明異議者，視為有前項之同意，刑事訴訟法第159
    條第1 項、第159 條之5 分別定有明文。本件證人甲○○、
    乙○○、張益昌於偵訊中之證言，卷附之異議聲請狀、刑事
    告訴狀、和解書、支票與退票理由單影本等均為前開刑事訴
    訟法第159 條第1 項之傳聞證據，惟被告於本院言詞辯論終
    結前並未就其證據能力聲明異議，依前開刑事訴訟法第159
    條之5 第2 項之規定，上開陳述亦有證據能力。
貳、實體部分
一、上開犯罪事實，業據被告於偵查及本院審理時供認不諱，核
    與告訴人即證人甲○○、乙○○於偵查中證述之情節相符，
    並有本件本票影本、異議聲請狀、刑事告訴狀、和解書、支
    票與退票理由單影本、臺灣高雄地方法院96年度雄簡字第77
    00號民事判決書在卷可稽，足認被告自白確與事實相符，應
    可採信。本件事證明確，被告犯行堪以認定，應依法論科。
二、論罪科刑：
(一)、按本票係可資流通市面之票據，為刑法第201 條規定之有價
    證券，最高法院著有31年上字第409 號判例意旨可資參照。
    核被告所為，係犯刑法第201 條第1 項之意圖供行使之用而
    偽造有價證券罪。
(二)、吸收關係：
    被告偽造「乙○○」署名與指印，為偽造有價證券之部分行
    為，而行使偽造有價證券之低度行為，復為意圖供行使之用
    而偽造有價證券之高度行為所吸收，均不另論罪。
(三)、酌減部分：
    按刑法偽造有價證券罪之法定最低度刑為3 年以上有期徒刑
    ，處罰甚重。又被告之行為固造成證人乙○○無端受他人追
    討債務，而有可非議之處，固無足取，然今本票原具流通之
    性質，被告簽發本票並加以行使之目的，係因向他人取回原
    本之支票，為配合提出本票供擔保之表象而隨同偽造並行使
    之，與一般偽造票據混充流傳而嚴重危害市場交易秩序之態
    樣有異，影響有限，被告縱科以本件犯罪之法定最低刑度3
    年以上有期徒刑，仍嫌過重，被告因一時失慮致罹重刑，客
    觀上足以引起一般同情，顯有堪資憫恕之處，是本院認即令
    處以法定最低刑度猶嫌過重，爰依刑法第59條規定減輕其刑
    。
(四)、科刑：
    爰審酌被告因欠缺法治觀念，在需款孔急下致犯本罪，其犯
    罪手段尚屬平和，犯罪所生危害亦非重大，又偽造之本票數
    量僅有1 紙，且係供擔保債務使用，且犯後坦認犯行，態度
    良好等一切情狀，量處如主文所示之刑（本件被告犯罪時間
    雖在96年4 月24日以前，惟所犯為刑法第201 條第1 項偽造
    有價證券罪，並經諭知逾1 年6 月之有期徒刑，不符減刑條
    件，附此敘明。）。末查，被告前雖曾因偽造文書案件，經
    臺灣高雄地方法院以88年度雄簡字第83號判決判處有期徒刑
    3 月，緩刑2 年確定，然於緩刑期滿後即未曾因故意犯罪受
    有期徒刑以上刑之宣告，有臺灣屏東地方法院檢察署刑案資
    料查註紀錄表及臺灣高等法院被告前案紀錄表各1 紙附卷可
    佐，茲念其僅因一時失慮，致罹刑章，惡性尚屬輕微，且犯
    後態度良好，深表悔意，又其歷經偵審程序及罪刑宣告之教
    訓，當知所警惕，信無再犯之虞，本院認前開對其宣告之刑
    ，以暫不執行為適當，爰併予宣告緩刑4 年，以啟自新。
(五)、沒收：
    末按偽造之有價證券，不問屬於犯人與否，沒收之，刑法第
    205 條定有明文。而在票據上簽名者，依票上所載文義負責
    ，2 人以上共同簽名者，應連帶負責；又票據之偽造或票據
    上簽名之偽造，不影響於真正簽名之效力，從而2 人以上共
    同在本票之發票人欄簽名者，應連帶負發票人責任，倘其中
    有部分屬於偽造，雖不影響於其餘真正簽名者之效力，但偽
    造之部分，仍應依上開規定，諭知沒收，至非屬偽造之發票
    人部分，則仍屬有效之票據，不在應依法沒收之列（最高法
    院84年臺上字第1550號判例、90年度臺上字第1733號判決參
    照），從而，如附表所示本件本票上關於偽造「乙○○」為
    發票人部分，應依刑法第205 條之規定，不問屬於犯人即被
    告與否，併宣告沒收之。然發票人即被告部分，則不在沒收
    之列，附此敘明。於其上偽造「乙○○」之簽名及署押既隨
    同本票宣告沒收，自不另重複宣告沒收。
據上論斷，應依刑事訴訟法第299 條第1 項前段，刑法第201 條
第1 項、第59條、第74條第1 項第1 款、第205 條，刑法施行法
第1條之1，判決如主文。
本案經檢察官劉昀到庭執行職務。
中    華    民    國    98    年    3     月    19    日
                  刑事第一庭    審判長法  官潘正屏
                                      法  官曾吉雄
                                      法  官羅培毓
以上正本證明與原本無異。
如不服本判決應於收受判決後10日內向本院提出上訴書狀，並
應敘述具體理由；其未敘述上訴理由者，應於上訴期間屆滿後
20日內向本院補提理由書（均須按他造當事人之人數附繕本）
「切勿逕送上級法院」。
中    華    民    國    98    年    3     月    19    日
                                書記官  呂坤宗
附錄本件判決論罪科刑法條：
刑法第201條
意圖供行使之用，而偽造、變造公債票、公司股票或其他有價證
券者，處3 年以上10年以下有期徒刑，得併科3 千元以下罰金。
行使偽造、變造之公債票、公司股票或其他有價證券，或意圖供
行使之用，而收集或交付於人者，處1 年以上7 年以下有期徒刑
，得併科3 千元以下罰金。
附表：
┌───┬─────┬────┬──────────┐
│發票日│   面額   │ 發票人 │     票據號碼       │
├───┼─────┼────┼──────────┤
│95.10.│523,000元 │黃賢男  │392532號            │
│18    │          │乙○○  │                    │
└───┴─────┴────┴──────────┘


司法院資訊處製作；財團法人民間司法改革基金會備份。
